【裁判字號】    94,再,12
【裁判日期】    950209
【裁判案由】    確認補償費受領權存在
【裁判全文】
臺灣高等法院臺南分院民事裁定    94年度再字第12號
再審  原告  甲○○
訴訟代理人  林崑地  律師
再審  被告  乙○○
訴訟代理人  陳國瑞  律師
上列當事人間請求確認補償費受領權存在等事件，再審原告對於
中華民國94年5月17日本院94年度上字第6號確定判決，提起再審
之訴，本院裁定如下：
    主  文
再審之訴駁回。
再審訴訟費用由再審原告負擔。
    理  由
一、本件兩造間之請求確認補償費受領權存在等事件，再審原告
    係於民國（下同）94年8 月18日，收受最高法院94年度臺上
    字第1378號確定裁定，此有送達證書附於該案卷足稽，則再
    審原告於94年9 月16日，提起本件再審之訴，未逾民事訴訟
    法第500條第1項所規定之30日不變期間，其訴應為合法，合
    先敘明。
二、惟按當事人對於確定判決，得以就足影響判決之重要證物漏
    未斟酌為由，提起再審之訴者，依民事訴訟法第497 條規定
    ，以依同法第466 條不得上訴於第三審法院之事件為限，抗
    告人就經三審判決確定之事件，藉詞重要證物漏未斟酌，提
    起再審之訴，自非合法。又按再審之訴，形式上雖為訴之一
    種，實質上則為前訴訟之再開或續行，故關於訴訟標的之價
    額，在提起再審之訴時縱有增漲，仍應以前訴訟程序起訴時
    之價額為準。業經最高法院分別著有70年度臺抗字第275 號
    、32年抗字第117 號裁判意旨足參。經查本件再審原告所為
    前訴訟程序之聲明，係請求「確認再審原告就坐落嘉義市○
    ○段212 地號內，如原判決附圖所示甲部分再審被告分管土
    地及乙部分再審原告分管土地，被徵收之土地改良物（含農
    作改良物）補償費新臺幣（下同）2,749,840 元之具領請求
    權存在。再審被告應同意再審原告向嘉義市政府具領上開徵
    收土地改良物補償2,749,840 元。確認再審原告就坐落嘉義
    市○○段212 地號內，如原判決附圖所示甲部分再審被告分
    管土地被徵收之地價補償金1,266,162 元之具領請求權存在
    。再審被告應同意再審原告向嘉義市政府具領上開徵收土地
    補償金1,266,162 元。」而屬於得上訴於第三審法院之事件
    。再審原告並於本院第二審判決後，於上訴期間內不服上訴
    第三審法院，而經最高法院94年度臺上字第1378號，以未合
    法表明上訴理由，因認上訴不合法而裁定駁回確定在案，凡
    此有該案全卷足稽。是本案前訴訟程序既係得上訴於第三審
    法院之事件，則於判決確定後，揆諸首揭說明，即不得依民
    事訴訟法第497 條規定，以就足影響判決之重要證物漏未斟
    酌為由，提起再審之訴甚明。
三、乃再審原告竟就上揭確定判決，提起本件再審之訴，將聲明
    變更減縮求為判決「臺灣嘉義地方法院92年度訴字第884 號
    、本院94年度上字第6 號、最高法院94年度臺上字第1378號
    確定判決及裁定，關於下列第二項請求部分廢棄。確認再審
    被告就坐落嘉義市○○段212 地號內，如原判決附圖所示嘉
    義市污水處理廠徵收土地改良物補償清冊所列兩造分耕土地
    被徵收之土地改良物（含農作改良物）補償費，其分受之1,
    374,920 元之具領請求權不存在。再審被告應同意再審原告
    向嘉義市政府具領上開徵收土地改良物補償清冊所載之土地
    改良物（含農作改良物）補償費，其分受之1,374,920 元。
    」並主張因上開請求判決利益未逾150 萬元，而屬不得上訴
    於第三審法院之事件，且有民事訴訟法第497 條之重要證物
    漏未審酌之再審事由，得提起本件再審之訴云云。惟核諸上
    揭說明，本案前訴訟程序既係得上訴於第三審法院之事件，
    則於判決確定後，即不得依民事訴訟法第497 條規定，以就
    足影響判決之重要證物漏未斟酌為由，提起再審之訴，並不
    因再審原告因變更減縮再審之訴之聲明，而異其結果。再審
    原告認請求再審之利益未逾150萬元，得依民事訴訟法第497
    條規定，提起本件再審之訴，尚非的論。
四、據上論結，本件再審之訴為不合法，應依民事訴訟法第 502
    條第1項、第95條、第78條，裁定如主文。
中    華    民    國    95    年    2    月     9     日
                  民事第四庭  審判長法  官  王惠一
                                    法  官  蘇重信
                                    法  官  林永茂
上為正本係照原本作成。
如對本裁定抗告，須於裁定送達後10日內向本院提出抗告狀，並
應繳納抗告費新台幣1千元（須附繕本一份）。
中    華    民    國    95    年    2    月     9     日
                                    書記官  謝素嬿
                                               K


司法院資訊處製作；財團法人民間司法改革基金會備份。
